【裁判字號】    99,上訴,577
【裁判日期】    990526
【裁判案由】    妨害性自主
【裁判全文】
臺灣高等法院臺中分院刑事判決         99年度上訴字第577號
上  訴  人  臺灣彰化地方法院檢察署檢察官
被      告  丙○○
指定辯護人  本院公設辯護人  王金陵
上列上訴人因被告妨害性自主案件，不服臺灣彰化地方法院98年
度訴字第1336號，中華民國98年12月22日第一審判決（起訴案號
：臺灣彰化地方法院檢察署97年度偵字第6592號），提起上訴，
本院判決如下：
    主  文
上訴駁回。
    理  由
一、公訴意旨以：被告丙○○於民國97年6 月30日上午10時許，
    在位於彰化縣彰化市之彰化縣政府前，搭訕因罹患憂鬱症長
    期用藥致判斷能力不佳之告訴人甲 ○（下稱甲 ○，年籍詳卷
    ）後，竟基於強制性交之犯意，以隨身攜帶預備供犯罪所用
    牛皮紙袋1 個（內裝有「華歌爾」內衣目錄2 本、布尺1 條
    ），先向告訴人甲 ○佯稱其係從事「華歌爾」內衣之經銷商
    ，可為告訴人甲 ○介紹內衣專櫃小姐之工作後，隨即將告訴
    人甲 ○帶往位於彰化縣員林鎮○○路297 號之「優美飯店」
    編號209 號房間內，再佯稱欲教導告訴人甲 ○測量胸圍，利
    用為告訴人甲 ○測量胸圍之際，徒手掐住告訴人甲 ○頸部，
    並向告訴人甲 ○恐嚇稱，如不配合，就要對告訴人甲 ○不利
    等語，致使告訴人甲 ○心生畏懼，不敢反抗，而違反告訴人
    甲○意願，將陰莖插入告訴人甲○陰道強制性交等情，因認被
    告上揭所為係涉犯刑法第221條第1項強制性交罪嫌云云。
二、證據能力部分：
  (一)按檢察官職司追訴犯罪，就審判程式之訴訟構造言，檢察官
    係屬與被告相對立之當事人一方，偵查中對被告以外之人所
    為之偵查筆錄，或被告以外之人向檢察官所提之書面陳述，
    性質上均屬傳聞證據。自理論上言，如未予被告反對詰問、
    適當辯解之機會，一律准其為證據，似有違當事人進行主義
    之精神，對被告之防禦權亦有所妨礙；然而現階段刑事訴訟
    法規定檢察官代表國家偵查犯罪、實施公訴，必須對於被告
    之犯罪事實負舉證之責，依法其有訊問被告、證人及鑑定人
    之權，證人、鑑定人且須具結，而實務運作時，偵查中檢察
    官向被告以外之人所取得之陳述，原則上均能遵守法律規定
    ，不致違法取供，其可信性極高，為兼顧理論與實務，乃於
    修正刑事訴訟法時，增列第159 條之1 第2 項，明定被告以
    外之人（含被害人、證人等）於偵查中向檢察官所為陳述，
    除顯有不可信之情況者外，得為證據，並於92年9 月1 日施
    行（最高法院94年度臺上字第7416號判決意旨參照）。又詰
    問權係指訴訟上當事人有在審判庭輪流盤問證人，以求發現
    真實，辨明供述證據真偽之權利，其於現行刑事訴訟制度之
    設計，以刑事訴訟法第166 條以下規定之交互詰問為實踐，
    屬於人證調查證據程式之一環；與證據能力係指符合法律所
    規定之證據適格，而得成為證明犯罪事實存在與否之證據資
    格，性質上並非相同。偵查中檢察官為蒐集被告犯罪證據，
    訊問證人旨在確認被告嫌疑之有無及內容，與審判期日透過
    當事人之攻防，調查證人以認定事實之性質及目的，尚屬有
    別。偵查中訊問證人，法無明文必須傳喚被告使之得以在場
    ，刑事訴訟法第248 條第1 項前段雖規定：「如被告在場者
    ，被告得親自詰問」，事實上亦難期被告有於偵查中行使詰
    問權之機會。此項未經被告詰問之被告以外之人於偵查中向
    檢察官所為之陳述，依刑事訴訟法第159 條之1 第2 項之規
    定，原則上屬於法律規定為有證據能力之傳聞證據，於例外
    顯有不可信之情況，始否定其得為證據。是得為證據之被告
    以外之人於偵查中所為之陳述，因其陳述未經被告詰問，應
    認屬於未經合法調查之證據，並非無證據能力，而禁止證據
    之使用。此項詰問權之欠缺，非不得於審判中由被告行使以
    補正，而完足為經合法調查之證據。倘被告於審判中捨棄詰
    問權，或證人客觀上有不能受詰問之情形，自無不當剝奪被
    告詰問權行使之可言（最高法院96年度臺上字第4064號判決
    要旨參照）。經查，證人即告訴人甲 ○在檢察官偵查時，係
    以證人之身分，經檢察官告以具結之義務及偽證之處罰，經
    其具結，而於負擔偽證罪之處罰心理下所為，係經以具結擔
    保其證述之真實性；且證人甲 ○於檢察官訊問時之證述，並
    無證據顯示係遭受強暴、脅迫、詐欺、利誘等外力干擾情形
    ，或在影響其心理狀況致妨礙其自由陳述等顯不可信之情況
    下所為，況證人甲 ○業經被告及其選任辯護人在原審審理中
    行使對質詰問權，補正詰問程式，而完足為合法調查之證據
    ，依上開說明，證人甲 ○於偵查中之證言（參見臺灣彰化地
    方法院檢察署97年度偵字第6592號偵查卷宗第46頁至第47頁
    、第51頁至第52頁）有證據能力。
  (二)按測謊鑑定，係依一般人若下意識刻意隱瞞事實真相時，會
    產生微妙之心理變化，例如：憂慮、緊張、恐懼、不安等現
    象，而因身體內部之心理變化，身體外部之生理狀況亦隨之
    變化，例如：呼吸急促、血液循環加速、心跳加快、聲音降
    低、大量流汗等異常現象，惟表現在外之生理變化，往往不
    易由肉眼觀察，乃由測謊員對受測者提問與待證事實相關之
    問題，藉由科學儀器（測謊機）紀錄受測者對各個質問所產
    生細微之生理變化，加以分析受測者是否下意識刻意隱瞞事
    實真相，並判定其供述是否真實；測謊機本身並不能直接對
    受測者之供述產生正確與否之訊號，而係測謊員依其專業之
    學識及經驗，就測謊紀錄，予以客觀之分析解讀，至於測謊
    鑑定究竟有無證據能力，刑事訴訟法並無明文規定，惟實務
    上，送鑑單位依刑事訴訟法第208 條第1 項規定，囑託法務
    部調查局或內政部警政署刑事警察局為測謊檢查，受囑託機
    關就檢查結果，以該機關名義函覆原囑託之送鑑單位，該測
    謊檢查結果之書面報告，即係受囑託機關之鑑定報告，該機
    關之鑑定報告，形式上若符合測謊基本程式要件，包括：(一)
    經受測人同意配合，並已告知得拒絕受測，以減輕受測者不
    必要之壓力。(二)測謊員須經良好之專業訓練與相當之經驗。
    (三)測謊儀器品質良好且運作正常。(四)受測人身心及意識狀態
    正常。(五)測謊環境良好，無不當之外力干擾等要件；即賦予
    證據能力，非謂機關之鑑定報告書當然有證據能力；具上述
    形式之證據能力者，始予以實質之價值判斷，必符合待證事
    實需求者，始有證明力；刑事訴訟法就證據之證明力，採自
    由心證主義，由法院本於確信自由判斷，惟法院之自由判斷
    ，亦非漫無限制，仍不得違背經驗法則及論理法則；測謊檢
    查之受測者可能因人格特性或對於測謊質問之問題無法真正
    瞭解，致出現不應有之情緒波動反應，此時若過於相信測謊
    結果，反而有害於正確之事實認定；惟一般而言，受測者否
    認犯罪之供述呈現不實之情緒波動反應，不得採為有罪判決
    之唯一證據，若受測者否認犯罪之供述並無不實之情緒波動
    反應，又無其他積極證據證明其被訴之犯罪事實，自得採為
    有利於受測者之認定；復按刑事訴訟法第206 條第1 項規定
    ：「鑑定之經過及其結果，應命鑑定人以言詞或書面報告」
    ，又法院或檢察官囑託相當之機關鑑定，準用第206 條第1
    項之規定，同法第208 條第1 項亦有明文規定；是鑑定報告
    書之內容應包括鑑定經過及其結果，法院囑託鑑定機關為測
    謊檢查時，受囑託之鑑定機關不應僅將鑑定結果函覆，並應
    將鑑定經過一併載明於測謊之鑑定報告書中，若鑑定報告書
    僅簡略記載檢查結果而未載明檢查經過，既與法定記載要件
    不符，法院自應命受囑託機關補正，必要時並得通知實施鑑
    定之人以言詞報告或說明，否則，此種欠缺法定要件之鑑定
    報告不具備證據資格，自無證據能力可言（最高法院94年度
    臺上字第4391號判決要旨參照）。經查，本案係由檢察官依
    刑事訴訟法第208 條第1 項規定囑託對被告進行測謊鑑定，
    鑑定之施測人為內政部警政署刑事警察局警務正周茜苓，畢
    業於中央警察大學刑事警察研究所碩士班，分別於88年、91
    年內政部警政署刑事警察局測謊技術講習班結業，於93年經
    內政部警政署刑事警察局與今日儀器公司合辦「LX—4000型
    電腦化測謊儀之操作訓練」結訓，於94年間經American int
    ernational institute of polygraph 測謊人員專業訓練結
    業，於94年迄今為美國測謊協會之會員，經辦測謊案件人數
    約450 人，並著有3 件著作或發表文獻，此有內政部警政署
    刑事警察局98年5 月13日刑鑑字第0980065448號鑑定書檢附
    之測謊鑑定人資歷表1 份（參見同上偵查卷宗第116 頁、第
    120 頁）在卷可憑，是其受有良好之專業訓練，並有相當之
    測謊經驗。又本次測試方式先採熟悉測試法【簡稱ACT 】檢
    測其生理反應情形，並使其熟悉測試流程後，再以修正一般
    問題法【簡稱MGQT】測試，經採數據分析法比對；且被告接
    受測謊之前，有經過其之同意，並有向其說明施測流程；又
    本次使用之測謊儀器為Lagayette 廠牌型號LX—4000電腦測
    謊儀，測謊儀器品質良好且運作正常，且測試時測謊環境良
    好，無不當外力因素干擾等情，而被告之測謊圖型經測試後
    確呈現可研判之圖形，且本件鑑定施測前有經被告同意，並
    告以得拒絕接受測試等情，亦有前開鑑定書所附之測謊鑑定
    資料表、測謊鑑定說明書、測謊圖譜分析量化表、測謊儀器
    測試具結書各1 紙、圖譜1 份（參見同上偵查卷宗第116 頁
    至第119 頁、第126 頁）在卷可參，足認被告確有同意測謊
    ，並告知得隨時拒絕受測。又被告於鑑定前睡眠共計6 小時
    ，自感正常，且測前24小時未服用或吸食藥物、亦未飲酒，
    曾接受法務部調查局測謊經驗，受測時身體狀況良好，在測
    前會談及儀器測試時，均未曾向鑑定人員表示有拉肚子之情
    狀，測前會談經鑑定人員觀察評估受測人之注意力能集中，
    未發現有生理不適之情形，於測後晤談階段，鑑定人員詢問
    受測人儀器測試時，是否有任何身體不適等影響測謊鑑定結
    果之情狀，受測人表示有拉肚子情狀，進而詢問受測人是否
    會疼痛，受測人表示不會，只是會咕嚕，故評估其生理現象
    不致影響鑑定結果，且本件鑑定過程，依據鑑定人員之觀察
    及受測人之陳述，並未發現受測人有疼痛之情狀，且其生理
    反應圖譜穩定可供解讀研判等情，此有內政部警政署刑事警
    察局98年9 月23日刑鑑字第0980129591號函、測謊儀器測試
    具結書各1 紙（參見原審卷宗、同上偵查卷宗第118 頁）附
    卷可參，足徵被告於接受測謊前，業經鑑定人評估被告之身
    心及意識狀態，認為適宜，方實施本件測謊，依前開說明，
    本件對被告所為之測謊鑑定，符合前揭所述各要件，本件測
    謊鑑定書自有證據能力。被告於原審之選任辯護人為被告辯
    稱，該測謊鑑定書就被告受測過程中有拉肚子情狀，而未符
    合上述測謊基本程式要件云云，顯有誤解，自無足採信。
  (三)依性侵害犯罪防治法第10條第1 項「醫院、診所對於被害人
    ，不得無故拒絕診療及開立驗傷診斷書。」、同條第3 項「
    第1 項驗傷診斷書之格式，由中央衛生主管機關會商有關機
    關定之。」以及同法第11條有關驗傷取證、保全證物及鑑驗
    等規定，係為防治性侵害犯罪及保護被害人權益，對於被害
    人驗傷及取證所為之特別規定，其依此項規定所製作之驗傷
    診斷書，應屬刑事訴訟法第159 條第1 項「法律有規定」之
    傳聞證據之例外（最高法院95年度臺上字第5026號判決意旨
    參照）。是秀傳紀念醫院97年7 月2 日受理疑似性侵害事件
    驗傷診斷書1 紙（參見同上偵查卷宗第125 頁證物袋），依
    上開說明有證據能力。
  (四)以下本案所引用被告以外之人於審判外之言詞或書面陳述（
    除上開所述部分外），而不符合刑事訴訟法第159條之1至第
    159條之4之規定者，均經本院於審理時當庭直接提示而為合
    法之調查，檢察官、被告、指定辯護人迄本院言詞辯論終結
    前，均未主張有刑事訴訟法第159條第1項不得為證據之情形
    ，本院審認上開證據作成時之情況，認應無違法或不當情事
    ，與本案待證事實間復具有相當之關聯性，以之作為證據應
    屬適當，依刑事訴訟法第159條之5第2項之規定，均有證據
    能力。
三、按被告未經審判證明有罪確定前，推定其為無罪；犯罪事實
    ，應依證據認定之，無證據不得認定犯罪事實。又不能證明
    被告犯罪者，應諭知無罪之判決，刑事訴訟法第154 條、第
    301 條第1 項分別定有明文。又按認定犯罪事實所憑之證據
    ，雖不以直接證據為限，間接證據亦包括在內，然而無論直
    接證據或間接證據，其為訴訟上之證明，須於通常一般人均
    不致有所懷疑，而得確信其為真實之程度者，始得據為有罪
    之認定，倘其證明尚未達到此一程度，而有合理之懷疑存在
    時，即難遽採為不利被告之認定（最高法院76年臺上字第49
    86號判例要旨參照）。另按刑事訴訟法第161 條已於91年2
    月8 日修正公布，其第1 項規定檢察官就被告犯罪事實，應
    負舉證責任，並指出證明之方法。因此，檢察官對於起訴之
    犯罪事實，應負提出證據及說服之實質舉證責任。倘其所提
    出之證據，不足為被告有罪之積極證明，或其指出證明之方
    法，無從說服法院以形成被告有罪之心證，基於無罪推定之
    原則，自應為被告無罪判決之諭知（最高法院92年臺上字第
    128 號判例要旨參照）。又告訴人之告訴係以使被告受刑事
    訴追為目的，是其陳述是否與事實相符，仍應調查其他證據
    以資審認（最高法院52年臺上字第1300號判例要旨參照）。
    又按告訴人之陳述如無瑕疵，且就其他方面調查又與事實相
    符，固足採為科刑之基礎，倘其陳述尚有瑕疵，則在未究明
    前，自不得遽採為論罪科刑之根據；而所謂無瑕疵，係指被
    害人所為不利被告之陳述，與社會上之一般生活經驗或卷附
    其他客觀事證並無矛盾而言，至所謂就其他方面調查認與事
    實相符，非僅以所援用之旁證足以證明被害結果為已足，尤
    須綜合一切積極佐證，除認定被告確為加害人之外，在推理
    上無從另為其他合理原因之假設而言（最高法院92年度臺上
    字第5580號判決要旨參照）。亦即，若證據資料在經驗科學
    上或論理法則上尚有對被告較為有利之存疑，而無從依其他
    客觀方法排除此項合理之可疑，即不得以此資料作為斷罪之
    基礎，且刑事訴訟制度受「倘有懷疑，則從被告之利益為解
    釋」、「被告應被推定為無罪」之原則所支配，故得為訴訟
    上之證明者，無論為直接或間接證據，須客觀上於一般人均
    不致有所懷疑而達於確信之程度者，始可據為有罪之認定，
    倘其證明尚未達於確信之程度，而有合理可疑存在時，即難
    據以為被告不利認定，換言之，在法律判斷上，自不能為被
    告有罪之認定。
四、公訴人認為被告上揭所為涉犯強制性交罪嫌，無非係以證人
    即告訴人甲○分別於警詢、偵訊中所指述，並有內政部警政
    署刑事警察局98年5月13日刑鑑字第0980065448號鑑定書、
    吳潮聰精神科診所之門診病歷各1份附卷可參，另有被告所
    有之牛皮紙袋1個（內裝有「華歌爾」內衣目錄2本、布尺1
    條）扣案可佐，為其主要論據，認為被告涉有強制性交罪嫌
    等語；訊據被告固不否認曾於前揭時、地與甲○認識後，並
    進而有性交行為之事實，惟堅詞否認有何強制性交之犯行，
    並辯稱：其未向甲○騙稱是從事「華歌爾」內衣經銷商，亦
    未曾表示要以布尺幫Ａ女測量胸圍，本件係經甲○同意以現
    金2千元為性交易後，並於進入飯店前，已將現金交予甲○收
    受，其與甲○係有金錢代價之性交易，並未違反甲○意願與之
    性交，甲○於發生性行為後，認為性交易代價至少應為五千
    元，而要求其再給付3千元，且表示如其不給付者，會有麻
    煩等語，經查：
  (一)被告於97年6 月30日上午10時許，在位於彰化縣彰化市之彰
    化縣政府附近之加油站處前，因與證人甲 ○交談後，由被告
    騎乘機車搭載證人甲 ○至位於彰化縣員林鎮○○路297 號之
    「優美飯店」編號209 號房間內，被告並將自己之陰莖插入
    證人甲 ○陰道內，而與證人甲 ○性交等情之事實，業經被告
    自承在卷，並據證人甲○分別於警詢中陳述、於偵訊中及原
    審審理中具結證述明確（參見同上偵查卷宗第8頁至第11 頁
    、第46頁至第47頁、第51頁至第52頁；原審98年12月8日審
    判筆錄第3頁至第14頁），此部分事實，應堪認定。
  (二)證人甲 ○雖分別於警詢中陳稱、於偵訊及原審審理中均具結
    證述：其因急需找工作，於97年6 月30日上午10時許，在位
    於彰化縣彰化市之彰化縣政府前，遇見未曾謀面之被告時，
    被告主動向其搭訕，並佯稱係從事「華歌爾」內衣之經銷商
    ，可為其介紹內衣專櫃小姐之工作，經被告撥打電話與他人
    聯繫後，復向其表示因彰化市部分並無缺少專櫃小姐，而員
    林鎮有缺人，要求其乘坐被告之機車，前往員林鎮，嗣被告
    將其帶往位於彰化縣員林鎮之「優美飯店」時，其向被告表
    示不方便上樓，但被告表示很疲倦，其遂同意與被告至「優
    美飯店」編號209 房間內休息，被告進入房間洗澡完畢後，
    再佯稱欲教導其測量胸圍之際，突然強脫其身上衣物，並拖
    上床鋪，經其不斷掙扎，被告復徒手掐住其頸部讓其無法呼
    吸，並向其恫嚇稱，如不配合，就要讓其死等語，致使其害
    怕不敢反抗，被告遂將陰莖插入其陰道強制性交射精，之後
    被告與其先後至浴室洗澡完畢，被告復將其強拉至床邊，並
    強力將其雙腿拉開，再將陰莖插入其陰道強制性交，且有造
    成其雙腳踝關節、雙膝蓋受傷（參見同上偵查卷宗第8 頁至
    第11頁、第46頁至第47頁、第51頁至第52頁；原審98年12月
    8 日審判筆錄）等語，爰審酌證人甲 ○雖就被告以違反其意
    願方法、對之強制性交得逞等情，前後陳述固屬一致，然證
    人甲○及見被告帶往位於彰化縣員林鎮之「優美飯店」時，
    衡其當知該處非「華歌爾」內衣經銷店，且謂有向被告表示
    不方便上樓，則被告縱佯稱疲倦要至旅館休息，證人甲○非
    不得於旅館一樓表示不願同至209號房間、堅持在一樓等候
    ，並讓櫃小姐聽聞其事之必要；且若被告確有於性交行為
    前，對於證人甲○施暴，證人甲○非無呼叫求救或利用被告在
    浴室洗澡之際迅速逃離房間之可能，惟證人甲○均未呼叫求
    救，亦無逃離房間之動作，反而與被告先後進入浴室盥洗完
    畢後再返回床鋪與被告同坐、被告續與甲○性交，顯見證人甲
    ○與被告第一次性交之後，無亟欲迅速逃離現場求救之受暴
    後正常反應；況證人甲○係成年女子，且自承高中肄業，有
    相當社會工作經驗，焉有可能僅為尋求工作，而聽從初次見
    面之被告提議單獨與被告進入旅館房間內，其所述情節顯與
    常情有違，其指述已有可疑之處。
  (三)再依證人甲 ○分別於警詢、偵訊及原審審理中證稱，其與被
    告性交完畢後，復搭乘被告機車由員林鎮返回彰化市騎乘機
    車，其會擔心因此身體受被告再次侵害（參見同上偵查卷宗
    第8 頁至第11頁、第46頁至第47頁、第51頁至第52頁；原審
    98年12月8 日審判筆錄）等語觀之，爰審酌前揭飯店並非位
    於偏僻之處，若被告確有為強制性交行為，依常情證人甲 ○
    當會向被告佯稱可自行搭乘交通工具離去、迅即報警查辦，
    反而仍願意與被告近距離同乘1部機車離去，足徵證人甲○與
    被告為性交行為後，主觀上對被告並無排斥、厭惡等情緒；
    雖證人甲○於本院指稱其因遭被告強制性交致離開時雙腳有
    一跛一跛之情況，然參酌證人甲○在未經強迫之情況下與被
    告一同自行離開優美飯店之過程，其神情未見哭泣、害怕、
    慌張之舉止，且行動正常等情，業經原審於準備程序中勘驗
    屬實，此有原審98年10月2日勘驗筆錄1份、前揭飯店監視錄
    影光碟1張、翻拍照片3張（參見同上偵查卷宗第14頁、第15
    頁）附卷可佐，顯見證人甲○與被告間互動仍與一般社交往
    來之互動無異，而絲毫未見證人甲○與被告之間存有加害人
    與被害人間之緊張、衝突關係，均與遭性侵害之被害人莫不
    利用機會逃離現場求救，且對加害人懷有強烈排斥、抗拒、
    痛恨之負面情緒等反應截然不同，更難認證人甲○有何遭被
    告以強制手段性交得逞之情。
  (四)證人甲 ○雖於警詢、偵訊及原審審理中均具結證述，被告於
    強制性交過程中，有徒手掐住其頸部或強拉其雙腿造成其雙
    腳踝關節、雙膝蓋受傷，其離去飯店之際，行動一跛一跛的
    （參見同上偵查卷宗第8頁至第11頁、第46頁至第47頁、第
    51 頁至第52頁；原審98年12月8日審判筆錄）等語，然查證
    人甲 ○曾自行於97年7月2日晚上11時15分，以其曾於97年6
    月30 日上午11時許，遭人性侵害為由，至秀傳紀念醫院驗
    傷，經診斷結果除證人甲○陰部有陳舊性傷口外，其餘頭面
    部、頸肩部、胸腹部、背臀部、四肢部均無任何傷勢等情，
    此有秀傳紀念醫院97年7月2日受理疑似性侵害事件驗傷診斷
    書1紙（參見同上偵查卷宗第125頁證物袋）附卷可參，爰審
    酌證人甲○既均證述係遭被告強拉腳部、手部、頸部，並遭
    壓制在床上，強行性交之情，顯見被告當應施以相當力道以
    壓制證人甲○抵抗之舉，然何以證人甲○手腳、肢體、頸部部
    位竟均無傷痕；又證人甲○與被告離去飯店之際，行動正常
    ，已如前述，是證人甲○上揭證述其雙腳有因被告施暴受傷
    且有行動不自如之情狀云云，已與前揭證據不符。
  (五)至證人甲 ○雖於97年7 月3 日至97年7 月8 日因踝、足扭傷
    及拉傷，至群宜中醫診所共治療2 次等情，此有群宜中醫診
    所97年7 月9 日診斷證明書1 紙（參見同上偵查卷宗第125
    頁證物袋）附卷可參，然證人甲 ○曾於97年7 月2 日晚上11
    時15分，以其曾遭人性侵害為由至秀傳紀念醫院驗傷等情，
    已如前述，爰自秀傳紀念醫院受理疑似性侵害事件驗傷診斷
    書所載內容觀之，檢查結果除證人甲 ○陰部有陳舊性傷口外
    ，其餘頭面部、頸肩部、胸腹部、背臀部、四肢部均無任何
    傷勢，如被告確有對證人甲 ○為強制性交行為，並拉扯證人
    甲 ○雙足、手掐頸部，當屬容易察覺之外傷傷害，依常情觀
    之，證人甲 ○至秀傳紀念醫院就診時，係較接近案發時間，
    醫師按理當會發現傷勢，當無可能於證人甲 ○較接近案發時
    間就醫時並無發現外傷，而於距離案發時間較後之就診時，
    才發現傷勢，是證人甲 ○雖於97年7 月3 日曾因踝、足扭傷
    及拉傷至群宜中醫診所治療，然該傷勢顯非被告於97年6 月
    30日所為應可認定。又扣案之「華歌爾」內衣目錄2 本、布
    尺1 條，並非被告案發當日所攜帶之物，另牛皮紙袋1 個亦
    無法確定是否為被告案發當日所攜帶之物等情，業據證人甲
    ○於原審審理中具結證述明確（參見原審98年12月8 日審判
    筆錄第14頁），亦尚難執此為不利於被告事實之認定。
  (六)另卷附證人甲 ○在吳潮聰精神科診所就醫之診斷證明書及病
    歷各1 份部分，因主治醫師僅能就病症、診斷狀況，本於專
    業知識，就證人甲 ○所受傷害及對患者實施之療程予以記載
    ，況該診斷證明書縱使記載患者最後1 次於97年6 月30日前
    來治療憂鬱症，惟此僅係患者就醫後之情狀，醫師無從就患
    者即證人甲○是否因與被告發生性交行為所導致，加以研判
    ；又證人甲○罹患憂鬱症後，係自94年1月29日起至該診所就
    醫，此有吳潮聰精神科診所97年7月8日診斷證明書1紙、病
    歷1份（參見同上偵查卷宗第57頁至第62頁、第125頁證物袋
    ）附卷可參，足徵本件被告與證人甲○性交前，證人甲○即罹
    患有憂鬱症多時，是證人甲○提出罹患憂鬱症及就醫治療之
    證明書等證據，是否肇因於被告與證人甲○間發生性交行為
    、甚導致病情有續予治療必要，其間因果關係之必然性，顯
    有疑義，故公訴人提出之診斷證明書、病歷亦均不足執以證
    明被告確有對證人甲○強制性交之犯行。
  (七)被告雖經檢察官囑託內政部警政署刑事警察局施以測謊鑑定
    結果，認為被告就「你有沒有騙說在飯店外，你就把錢給甲
    ○？」、「你有沒有在性交前掐住甲 ○脖子」、「你有沒有
    對甲 ○說如果不配合就讓你死」之問題，分別回答沒有等語
    ，經測試結果均呈不實反應（詳如鑑定書說明書）等情，此
    有內政部警政署刑事警察局98年5 月13日刑鑑字第09800654
    48號鑑定書1 紙（參見同上偵查卷宗第116 頁）在卷可考，
    然查：
    1.按測謊之理論依據為犯罪嫌疑人說謊必係為逃避法律效果
      ，恐為人發現遭受法律制裁，在面對法律後果時即感受到
      外在環境中之危險，因人類的本能而驅使其作出說謊之自
      衛模式，此一本能即生理上自主神經系統迅速釋放能量，
      致內分泌、呼吸、脈膊及血液循環加速，使之有能量應付
      危機，測謊技術即在將受測者回答各項問題時之生理反應
      變化，使用測量儀器以曲線之方式加以記錄，藉曲線所呈
      現生理反應之大小，以受測者回答與案情相關的問題之生
      理反應與回答預設為情緒上中立問題的平靜反應作比較，
      而判斷受測者有無說謊。然人之生理反應受外在影響因素
      甚夥，諸如疾病、高度冷靜的自我抑制、激憤的情緒、受
      測以外其他事件之影響等，不止於說謊一項，且與人格特
      質亦有相當之關連，亦不能排除刻意自我控制之可能性，
      是以縱使今日之測謊技術要求對受測者於施測前後均須進
      行會談，以避免其他因素之干擾，惟科學上仍不能證明此
      等干擾可因此而完全除去之，是以生理反應之變化與有無
      說謊之間，尚不能認為有絕對之因果關係；況科學鑑識技
      術重在「再現性」，亦即一再的檢驗而仍可獲得相同之結
      果，如指紋、血型、去氧核糖核酸之比對，毒品、化學物
      質、物理性質之鑑驗等，均可達到此項要求，可在審判上
      得其確信，至於測謊原則上沒有再現性，蓋受測之對象為
      人，其生理、心理及情緒等狀態在不同的時間不可能完全
      相同，與前開指紋比對或毒品鑑驗之情形有異，加之人類
      有學習及避險之本能，一再的施測亦足使其因學習或環境
      及過程的熟悉而使其生理反應之變化有所不同，故雖測謊
      技術亦要求以再測法而以兩次以上之紀錄進行研判，然與
      現今其他於審判上公認可得接受之科學鑑識技術相較，尚
      難藉以獲得待證事實之確信，是測謊技術或可作為偵查之
      手段，以排除或指出偵查之方向，然在審判上尚無法作為
      認定有無犯罪事實之基礎（最高法院94年度臺上字第1725
      號、同院98年度臺上字第2345號、3439號判決要旨參照）
      。
    2.又內政部警政署刑事警察局98年5 月13日刑鑑字第098006
      5448號鑑定書鑑定結果，除上揭所示外，復指明詳如前揭
      鑑定書檢附之測謊鑑定說明書所載，然自前揭鑑定書檢附
      之測謊鑑定說明書（參見同上偵查卷宗第116 頁）所載內
      容觀之，其結論僅認為被告就「你有沒有騙說在飯店外，
      你就把錢給甲 ○？」、「你有沒有在性交前掐住甲 ○脖子
      」之問題，分別回答沒有等語，經測試結果均呈不實反應
      ；至對於被告就「你有沒有對甲 ○說如果不配合就讓你死
      」之問題，回答稱沒有部分，則以因受相關因素影響，不
      宜鑑判等語，核與內政部警政署刑事警察局98年5 月13日
      刑鑑字第0980065448號鑑定書鑑定結果認為，被告就「你
      有沒有對甲 ○說如果不配合就讓你死」之問題，回答稱沒
      有部分，經測試結果呈不實反應等語，顯有不符之處，此
      部分之鑑定自屬有誤，當無足為不利於被告事實之認定。
    3.況證人甲 ○前揭證述，核與前揭事證不符，亦與常情有違
      ，已難遽信，客觀上亦無其他書證或物證足以佐證證人甲
      ○所述供述為屬實，顯無其他積極證據足認被告確有前開
      強制性交證人甲 ○之行為，而依上揭說明，測謊技術或可
      作為偵查之手段，以排除或指出偵查之方向，然在審判上
      尚無法作為認定有無犯罪事實之基礎，要難僅以被告之測
      謊結果，遽為對被告不利認定之佐證。
  (八)從而，公訴人所舉之證據，客觀上均不足以證明被告有為上
    揭強制性交犯行；況證人甲 ○分別於警詢、偵訊及原審審理
    時之指證述如何遭受被告強制性交等情，存有諸多違反常情
    ，亦與事實不符之處而顯有瑕疵，況亦缺乏補強證據足以擔
    保證人甲 ○前揭證述之憑信性與真實性，自難徒憑證人甲 ○
    之單一且有瑕疵之證述，遽採為被告之論罪依據。又公訴人
    所舉之吳潮聰精神科診所之門診病歷1 份、扣案之牛皮紙袋
    1 個（內裝有「華歌爾」內衣目錄2 本、布尺1 條）等其他
    證據，均核與本案無關連，已如前述，客觀上亦均不足以證
    明被告有何為本件之強制性交之犯行。
六、綜上所述，本件並查無任何證據足資證明被告有何強制性交
    之犯行，尚難僅憑被告曾與證人甲 ○於前揭所示之時地發生
    性交行為之事實、另證人甲 ○分別於警詢、偵訊中及審理中
    具有瑕疵之前揭證述，即推測被告有為公訴意旨所指之強制
    性交行為。亦即，公訴人認為被告涉犯強制性交犯行所憑之
    前開證據，均尚未達於通常一般之人均不致有所懷疑，而得
    確信其為真實之程度，或與本案並無任何關連性，依刑事訴
    訟制度「倘有懷疑，即從被告之利益為解釋」、「被告應被
    推定為無罪」之原則，即難據以為被告不利認定。此外，本
    院復查無其他積極證據足資認定被告有何強制性交之犯行，
    自屬不能證明被告犯罪，原審以不能證明被告犯罪，因而為
    其無罪之諭知，認事用法均無不當。
七、檢察官上訴意旨略以：(1)本件證人即被害人甲○先後於警詢
    及審理時，對於被告在優美飯店209號房內對其實施強制性
    交之基本事實，前後指證均屬一致，縱因案發後迄審理時為
    時已久，對於少許細節部分有所出入，惟仍無礙於本案真實
    性之認定，自不應執其中若干細節不符即認其全部證言均不
    可採信。此外，復有卷附扣案物品、傷單、測謊鑑定意見可
    資佐證，故證明被告犯罪之積極證據應已具備。(2)依被告於
    警詢、偵查之供述及原審準備程序時之供述，顯見被告就有
    無以介紹工作為由搭訕被害人，及有無量被害人胸圍等情，
    前後供述已不一致。又被告雖供稱已在進飯店之前，在飯店
    外面交付2000元與被害人等情，然經原審於98年10月2日勘
    驗優美飯店光碟結果，並未發現有被告所述交付2000元之事
    實，其所述是否屬實仍無從證明。另被告與被害人本不相識
    ，其如何能隨機在路上搭訕女子為性交易，並迅即徵得對方
    同意，誠屬有疑；又被告如早已在搭訕地點確與被害人達成
    性交易之共識，其為何不就近解決，而遠道自彰化騎車至員
    林地區飯店交易；縱雙方均願遠道至員林地區飯店交易，被
    告又何需特地去拿內衣目錄回來讓被害人觀看；被告於審理
    時亦自承：伊與被害人於案發後迄今未曾談論和解賠償之事
    等語，如被害人意在獲取和解金，則自提出告訴後即可積極
    索賠，方符被告之辯解。故由上可知，被告所辯等情除無證
    據可資證明或釋明，亦違反論理及經驗法則而不可採信。(3)
    原判決認被害人自願跟隨被告至飯店內，過程中並未逃脫，
    事後又乘坐被告機車返回彰化，故難認有何強制性交之情，
    然被害人患有憂鬱症，其判斷能力本即難與一般人等同視之
    ，況被告既以搭訕介紹工作為由令被害人失去戒心跟隨被告
    至員林地區，復於中午用餐時前去拿內衣目錄回來予被害人
    觀看，並藉詞至飯店房間內休息，如何能期待被害人不受誆
    騙？又雙方進入房間，被告曾出言恫嚇被害人，故被害人遭
    被告性侵害之後，即便於被告沐浴時，其行動亦均在被告視
    線內，又如何能期待被害人願意冒險逃離現場？而被害人並
    非年輕無性經驗之女子，依其精神狀況、年齡、社會經驗等
    等，對於遭性侵害一事之反應恐不能與一般人相比，且依當
    時情形，被害人顯然已在被告實力支配之下（搭乘被告機車
    至其不熟悉之員林地區，復遭受被告恫嚇而心生畏懼），又
    突然遭逢欺騙而被性侵，故其事後聽從被告之意思行動而未
    呼救之反應，實並未與經驗或論理法則相違。再被害人受傷
    之情形已具群宜中醫診所事後出具診斷書，被害人先後證述
    被告於性侵過程中出言恫嚇，且內政部警政署刑事警察局測
    謊鑑定書亦已出具意見認被告所述援交等情及出言恐嚇等情
    呈不實反應，被告所說明之扣案皮尺及目錄出處，亦與其於
    警詢所供有向被告搭訕介紹工作等情較為符合，則原判決將
    被害人之證述與上開證據資料割裂評價，不無研求之餘地等
    語。惟查：被害人甲○雖對被告強制性交之主要事實前後指
    證一致，然被害人與被告性交之後，無亟欲報警或逃離現場
    求救之正常反應，且經原審勘驗優美飯店監視錄影光碟，被
    害人與被告間互動與一般社交往來之互動無異，未見加害人
    與被害人間之緊張、衝突關係，且依卷附監視錄影翻拍畫面
    ，被害人與被告離開飯店時，被害人係跟在被告後方行動，
    現場除櫃臺服務人員外，尚有另一名男子在櫃臺前，被害人
    如遭被告強制性交，何以不向櫃臺服務人員或其他房客求救
    ，被害人其後仍允由被告搭載離開、詎途中遭被告藉機棄而
    不顧，猶未迅速報警，至事過境遷始為指訴，實與常情有違
    ，故被害人之指證尚存有瑕疵，自不得僅以被害人之唯一指
    述作為被告不利之認定。至檢察官上訴意旨雖認被害人患有
    憂鬱症，其判斷能力本即難與一般人等同視之等語，而查被
    害人自94年1月29日起即至吳潮聰精神科診所治療其憂鬱症
    ，有診斷證明書、病歷在卷可參，然憂鬱症乃現今常見之疾
    病，造成憂鬱之因素甚多，成因不一而足，表現於外之行為
    亦不同，殊難以被害人患有憂鬱症而認其案發時判斷能力與
    一般人不同。又按認定犯罪事實應依證據，為刑事訴訟法所
    明定，故被告否認犯罪事實所持之辯解，縱屬不能成立，仍
    非有積極證據足以證明其犯罪行為，不能遽為有罪之認定（
    最高法院30年上字第1831號判例），被告就有無以介紹工作
    為由搭訕被害人，及有無量被害人胸圍等情，前後供述已不
    一致，被告之辯詞固難盡信，然仍須有積極證據始得認定被
    告犯罪，惟查本件被害人甲○之指述已有諸多矛盾及不合理
    之情形，有瑕疵可指，檢察官所舉其他證據均非可據之為不
    利於被告之認定。綜上，檢察官就不利於被告之證據部分應
    負實質舉證責任，惟檢察官上訴所舉證據，均非係積極確切
    證據可資據為不利被告之認定，檢察官所舉之證據，既尚有
    合理之懷疑存在，而未達於可確信其真實之程度，則在該合
    理懷疑尚未剔除前，依據上開說明，自難遽為被告有罪之認
    定。從而，檢察官之上訴為無理由，應予駁回。
據上論斷，應依刑事訴訟法第368條，判決如主文。
本案經檢察官乙○○到庭執行職務。
中    華    民    國    99    年    5     月    26    日
            刑事第七庭    審判長法  官  林  榮  龍                        
                                法  官  江  錫  麟                        
                                法  官  張  惠  立                        
上列正本證明與原本無異。                                                  
如不服本判決應於收受送達後十日內向本院提出上訴書狀，其未                  
敘述上訴理由者，並得於提起上訴後十日內向本院補提理由書 (                  
均須按他造當事人之人數附繕本)「切勿逕送上級法院」。
                                           
                                書記官  陳  慈  傳      
中    華    民    國    99    年    5     月    28    日

司法院資訊處製作；財團法人民間司法改革基金會備份。
